【裁判字號】    96,交聲,1113
【裁判日期】    970129
【裁判案由】    交管條例聲異
【裁判全文】
臺灣板橋地方法院刑事裁定            96年度交聲字第1113號
原處分機關  交通部公路總局臺北區監理所
異  議  人  甲○○
即受處分人
上列受處分人因違反道路交通管理處罰條例案件，對於交通部公
路總局臺北區監理所96年 7月11日所為之處分（原處分案號：北
監營裁字第40-C00000000號），聲明異議，本院裁定如下：
    主  文
異議駁回。
    理  由
一、原處分意旨略以：異議人即受處分人甲○○於96年4 月29日
    18時許，駕駛376-NB號營業用小客車，在臺北縣三重市○○
    街287 之1 號前與乙○○所騎乘之車號VG3-737 號機車發生
    擦撞，甲○○因「汽車駕駛人駕駛汽車肇事致人受傷而逃逸
    」之違規，經臺北縣警察局交通警察隊三重分隊員警填製北
    縣警交字第C00000000 號舉發違反道路交通管理事件通知單
    舉發，由原處分機關依道路交通管理處罰條例第62條第3 項
    前段規定（裁決書漏引該條文）裁處罰鍰新臺幣6,000 元，
    並依同條第4 項吊銷異議人之駕駛執照。
二、聲明異議意旨略以：伊所駕車輛係遭乙○○小姐所騎乘機車
    從後面追撞，當時伊有下車查看，且也有到案說明，本件肇
    事是因為對方沒有保持距離在先，若對方不要撞伊就沒事，
    伊不但受有車子毀損及營業損失，還得繳交罰鍰並遭吊銷駕
    照，並無道理，伊應該不算肇事逃逸，為此聲明異議，請求
    撤銷原處分，另為適法裁決云云。
三、按汽車駕駛人駕駛汽車肇事致人受傷或死亡者，應即採取救
    護措施及依規定處置，並通知警察機關處理，不得任意移動
    肇事汽車及現場痕跡證據，違反者處新臺幣三千元以上九千
    元以下罰鍰；又駕駛人肇事致人受傷而逃逸者，吊銷其駕駛
    執照，道路交通管理處罰條例第62條第3 項前段、第4 項定
    有明文。而上開條文之立法意旨，乃係科以肇事者須即採取
    救護或其他必要措施，並應向警察機關報告之義務，以防因
    就醫延誤致生無謂之傷亡，並俾得通知傷亡者家屬到場，以
    明責任，是凡肇事人於行車肇事致人受傷或死亡，未即採取
    救護或其他必要措施，並向警察機關報告，即駕車駛離現場
    者，均應依該規定處罰，至其嗣後是否受刑事訴追及對肇事
    之發生有無過失，對其因違反上開規定而應受處罰，並不生
    影響，合先敘明。
四、經查：異議人於上揭時、地，駕駛上開車輛與被害人乙○○
    所騎乘之上開機車發生擦撞肇事，致被害人受有右膝3 公分
    及左手0.1 公分等多處挫擦傷併血腫之事實，此為異議人所
    不爭執，迭據被害人於警詢、偵查及本院訊問時指訴綦詳，
    並有臺北縣政府警察局三重分局道路交通事故現場圖、道路
    交通事故調查報告表、舉發違反道路交通管理事件通知單各
    1 紙、採證照片10張、及宏仁醫院出具之診斷證明書1 紙等
    在卷可考。雖異議人否認有肇事逃逸，並辯稱：本件肇事係
    因對方沒有保持安全距離所致，伊下車查看發現對方機車倒
    地，但看起來沒怎樣，且伊有詢問對方，但她並沒有理伊，
    且伊有看到對方站起來，心想對方沒有事才駕車離去，應不
    算肇事逃逸云云。惟依異議人之上揭陳述可知，異議人對於
    其於肇事後下車查看之際，即已明確得悉被害人乙○○所騎
    乘之機車有與其所駕車輛發生碰撞並人車倒地之事實無訛，
    且異議人另自承：伊並沒有進一步詢問被害人是否要去醫院
    ，亦沒有留下自己的姓名、住址、電話，因為伊還開計程車
    載客，所以就走了等情屬實。復參酌證人乙○○於本院訊問
    時具結後證述：當天因異議人所駕計程車緊急煞車，伊騎乘
    機車在其後方來不及煞車，因而與異議人之車輛相撞，伊人
    車倒地，尚未起身時，異議人下車後生氣的說「小姐你撞到
    我的車了」，後來就轉頭急急忙忙的把車開走，伊連回話的
    機會都沒有，伊起身後即騎機車追異議人，但剛好因為紅綠
    燈異議人的車被其他的車圍住，伊有看到異議人的車，並記
    住他的車牌號碼等情歷歷。綜上，足見異議人駕車與被害人
    所騎機車發生碰撞肇事後，下車查看得悉被害人已人車倒地
    後，確未立即採取任何救護或其他必要措施，亦未積極向警
    察機關報告，更未留下其任何聯絡方式予被害人，以供被害
    人日後訴究肇事之民刑事責任，即駕車駛離現場至明，則依
    上揭法律規定，異議人駕駛汽車肇事致人受傷而駛離現場逃
    逸之行為，已堪認定。故異議人以本件肇事應歸責於被害人
    未保持安全距離從後面追撞云云置辯，仍無足卸免其責。綜
    上所述，原處分機關據以援引首揭規定，裁處罰鍰新臺幣6,
    000元，並依同條第4 項規定吊銷其駕駛執照，並無不當，
    本件異議為無理由，應予駁回。
四、據上論斷，應依道路交通案件處理辦法第19條，裁定如主文
    。
中    華    民    國    97    年    1   月    29    日
                  交通法庭  法  官  林淑婷
以上正本證明與原本無異
如不服本裁定應於送達後五日內向本院提出抗告狀
                            書記官  林金良
中    華    民    國    97    年    1   月    29    日


司法院資訊處製作；財團法人民間司法改革基金會備份。
